【裁判字號】    95,交易,33
【裁判日期】    950406
【裁判案由】    過失致死
【裁判全文】
臺灣嘉義地方法院刑事判決              95年度交易字第33號
公  訴  人  臺灣嘉義地方法院檢察署檢察官
被      告  甲○○
上列被告因過失致死等案件，經檢察官聲請以簡易判決處刑（94
年度偵字第4261號），本院簡易庭認有刑事訴訟法第四百五十一
條之一第四項但書所列情形，移送本院改依通常程序審理，判決
如下：
    主  文
甲○○因過失致人於死，處有期徒刑壹年。
    事  實
一、甲○○於民國（以下同）九十四年四月二十四日凌晨二時五
    十七分許，駕駛車牌號碼ＨＷ－四一四九號自用小客車，沿
    國道一號公路由南往北方向行駛，途經國道一號公路嘉義縣
    水上鄉路段北向二六九點五公里處時，明知汽車行駛時，駕
    駛人應注意車前狀況，並隨時採取必要之安全措施，及汽車
    在同一車道行駛時，除擬超越前車外，後車與前車應保持隨
    時可以煞停之距離，而當時天氣晴、夜間有照明、路面乾燥
    無缺陷、視距良好，並無使其不能注意之情事，竟疏未注意
    及此，貿然疾駛，適乙○○駕駛車牌號碼Ｓ六－四九三六號
    自用小貨車，車內搭載劉春桂、莊穗雯、陳古華秀、殷莊市
    等人，同向在前行駛，甲○○見狀避煞不及，從後方追撞乙○○所駕駛之上開自用小貨車，除造成劉春桂、莊穗雯、陳
    古華秀受有傷害外（上開三人之過失傷害部分均未提出告訴
    ），並造成乙○○受有上肢多處開放性傷口，臉、頭皮及頸
    部挫傷、胸壁挫傷等傷害，及殷莊市受有頭部外傷併顱腦損
    傷、胸部骨折併血胸等傷害等傷害，而殷莊市經送醫急救後
    延至同日凌晨四時十分許不治死亡。甲○○於肇事後，在偵
    查犯罪職權之機關或公務員尚未查知犯人前，即向至肇事現
    場處理事故之國道公路警察局第四警察隊斗南分隊警員丙○○自首陳稱其為肇事者及肇事經過，並進而接受裁判。
二、案經乙○○及殷莊市之子殷福亨分別訴請臺灣嘉義地方法院
    檢察署檢察官偵查起訴。
    理  由
一、按被告以外之人於審判外之陳述，雖不符刑事訴訟法第一百
    五十九條之一至一百五十九條之四之規定，而經當事人於審
    判程序同意作為證據，法院審酌該言詞陳述或書面陳述作成
    時之情況，認為適當者，亦得為證據。當事人、代理人或辯
    護人於法院調查證據時，知有第一百五十九條第一項不得為
    證據之情形，而未於言詞辯論終結前聲明異議者，視為有前
    項之同意，刑事訴訟法第一百五十九條之五定有明文。本件
    被告甲○○未於言詞辯論終結前對於警訊調查筆錄、偵查訊
    問筆錄等卷內所有傳聞證據之證據能力有所異議。本院審酌
    被告對駕駛自用小客車疏未保持安全距離肇致本件車禍亦不
    爭執，該等證據又無顯不可信之情況，採納傳聞證據，無礙
    被告於程序上之彈劾詰問權利，認本件傳聞證據合於刑事訴
    訟法第一百五十九條之一、之二、之四、之五等規定，因而
    具備證據能力，合先敘明。
二、訊據被告甲○○對於上揭時、地駕駛自用小客車，因疏未保
    持安全距離，自後追撞告訴人乙○○駕駛之自用小貨車，致
    乙○○受傷，及自用小貨車內乘客殷莊市傷重死亡等事實，
    迭於警訊、偵查及本院審理時坦承不諱，核與告訴人乙○○
    、證人劉春桂、莊穗雯、陳古華秀於警詢中指述之情節大致
    相符，並有道路交通事故現場圖、道路交通事故調查報告表
    (一)、(二)、內政部警政署國道公路警察局舉發違反道路交通管
    理事件通知單一紙、交通事故現場照片十八張（見相字卷第
    六至九、三十一、四十五至五十三頁）可資佐證。又告訴人
    乙○○確因本件車禍受有上肢多處開放性傷口，臉、頭皮及
    頸部挫傷、胸壁挫傷等傷害，此有行政院衛生署嘉義醫院九
    十四年九月二十日嘉醫歷字第0940004270號函附之診療病歷
    紀錄影本一份可稽（見偵字第四二六一號卷第十一至二十四
    頁）；另被害人殷莊市確因本件車禍造成頭部外傷併顱腦損
    傷送醫不治死亡，亦經檢察官督同檢驗員相驗屬實，並製有
    勘驗筆錄、相驗屍體證明書、驗斷書各一份在卷可佐（見相
    字卷第三十四、三十九、五十五至六十一頁）。從而，被告
    駕車肇事，致被害人殷莊市死亡及告訴人乙○○受傷害之事
    實，應可認定。
三、按汽車在同一車道行駛時，除擬超越前車外，後車與前車應
    保持隨時可以煞停之距離；又汽車行駛時，駕駛人應注意車
    前狀況，並隨時採取必要之安全措施，道路交通安全規則第
    九十四條第一項、第三項分別定有明文。被告係合法領有小
    型車駕駛執照之人（見道路交通事故調查報告表(二)駕駛人資
    格及駕駛執照種類欄），對於上開規定，應知之甚稔，其於
    駕車時，自應注意遵守上開道路交通安全規定，而依卷附道
    路交通事故調查報告表(一)之記載當時天氣晴、夜間有照明、
    路面乾燥無缺陷、視距良好之情形，並無使其不能注意之情
    事，乃竟疏未注意及此，自後追撞告訴人乙○○駕駛之自用
    小貨車，肇致本件車禍，致告訴人乙○○受傷及被害人殷莊
    市死亡，被告顯有過失，且為肇事原因，告訴人乙○○駕駛
    自用小貨車同向在前行駛，遭被告自後追撞，猝不及防，應
    無肇事因素。另本件車禍經臺灣省嘉雲區車輛行車事故鑑定
    委員會鑑定結果，亦同此見解，有該鑑定委員會九十四年十
    二月十三日嘉雲鑑字第094580623C號函及檢附之鑑定意見書
    各一份在卷可憑（見本院嘉交簡字六二二號卷第二十九至三
    十一頁）。另告訴人乙○○之傷害及被害人殷莊市之死亡，
    確因本件車禍所肇事，業如前述，是被告之過失行為與告訴
    人乙○○所受傷害及被害人殷莊市之死亡間，顯具有相當因
    果關係。綜上所述，本案事證明確，被告犯行堪以認定。
四、核被告所為，係犯刑法第二百七十六條第一項之過失致人於
    死罪及同法第二百八十四條第一項前段之過失傷害罪（起訴
    書漏載刑法第二百八十四條第一項前段）。被告一過失行為
    ，同時觸犯過失致死及過失傷害罪，一行為觸犯二罪名，為
    異種想像競合犯，應一刑法第五十五條規定從一重之過失致
    死罪處斷。又被告於肇事後，雖走向對面南下車道路肩等候
    ，惟在偵查犯罪職權之機關或公務員尚未查知犯人前，即向
    前往肇事現場處理事故之國道公路警察局第四警察隊斗南分
    隊警員丙○○自首陳稱其為肇事者及肇事經過，並進而接受
    裁判等情，業據證人丙○○於本院審理時到庭證述明確（見
    本院交易字卷第十八至二十頁），則被告既對未發覺之犯罪
    自首而接受裁判，核與自首要件相符，應依刑法第62條前段
    規定減輕其刑。爰依被告陳述審酌：被告係高職畢業之學歷
    ；未婚，沒有小孩，父母親年逾七十歲，有六個兄弟姐妹，
    與父母親同住，已二、三年無工作，賴父母親養育之家庭及
    生活狀況；其上開過失行為，奪走被害人殷莊市性命，造成
    被害人家屬心中莫名悲痛，並使告訴人乙○○受傷害，所造
    成之損害重大，如於輕縱，將無從平撫罹難者亡魂，難以慰
    藉被害人殷莊市家屬所受親人永隔之創痛及告訴人乙○○身
    體所受之傷痛；本件車禍被告應負全部肇事原因，過失程度
    重大；迄未與被害人殷莊市家屬及告訴人乙○○和解，賠償
    彼等損害，以彌補其過失，難認有具體悔過之意；及犯罪後
    坦承肇事，承認有過失等一切情狀，量處有期徒刑一年，以
    資儆懲。
五、另被告雖辯稱其患有精神分裂症云云，並提出重大傷病免自
    行部分負擔證明卡一紙為證（見本院嘉交簡字卷第二十一頁
    ）。惟查，被告於肇事後，仍能清楚跨越高速公路護欄，走
    到對面南下車道路肩，為警帶回製作筆錄時，開始雖不回答
    詢問，約過一、二小時後始配合警詢製作筆錄，然於警詢回
    答很清楚等情，業據證人丙○○於本院結證無訛（見本院卷
    第二十頁）；再被告對於其自何處駕車出發，擬前往何處，
    行車經過及車禍發生之情形，均陳述極為清楚詳盡，此有警
    詢筆錄可證，亦足認被告於案發時意識清楚，灼然甚明；又
    本院為求詳實，囑託財團法人嘉義基督教醫院對被告作精神
    鑑定，經鑑定結果：綜合邱員（即被告）之臨床病史及鑑定
    時之結果，邱員雖經高雄凱旋醫院精神科診斷為精分裂症，
    並推稱車禍當時受幻聽影響無法控制自己行為，但邱員並未
    持續服藥治療且在鑑定時不論心理測驗及精神狀態檢查均未
    發現明顯精神疾患之症狀。故邱員在涉案時，其對外界事務
    之認知、理解及判斷能力，應與正常人無異，邱員之行為並
    非受其精神分裂症狀所控制，其精神狀態未達到「精神耗弱
    」之程度，邱員目前並無強制治療之必要等情，有該院九十
    五年二月二十七日 (95)嘉基醫字第0331號函及檢附之精神
    鑑定報告書各一紙可按（見本院嘉交簡字卷第三十四至三十
    七頁）。綜合上情以觀，亦足認被告於案發時意識清楚，有
    完全之意思能力，並無精神耗弱或心神喪失之情形，要無疑
    義，附予明。
據上論斷，應依刑事訴訟法第二百九十九條第一項前段，刑法第
二百七十六條第一項、第二百八十四條第一項前段、第五十五條
、第六十二條前段，罰金罰鍰提高標準條例第一條前段，判決如
主文。
本案經檢察官侯德人到庭執行職務。
中    華    民    國    95    年    4     月    6     日
                  交通法庭  審判長法  官  許進國
                                  法  官  蔡廷宜
                                  法  官  鄧晴馨
上列正本證明與原本無異。
如不服本判決，應於判決送達後10日內向本院提出上訴狀（應附
繕本）。告訴人或被害人如對於本判決不服者，應具備理由請求
檢察官上訴，其上訴期間之計算係以檢察官收受判決正本之日期
為準。
中    華    民    國    95    年    4     月    6     日
                                  書記官  李銷勳
附錄本判決論罪科刑法條全文：
刑法第276條第1項
因過失致人於死者，處二年以下有期徒刑、拘役或二千元以下罰
金。
中華民國刑法第284條第一項前段
因過失傷害人者，處六月以下有期徒刑、拘役或五百元以下罰金
。


司法院資訊處製作；財團法人民間司法改革基金會備份。
